【裁判字號】    95,訴,1322
【裁判日期】    951123
【裁判案由】    毒品危害防制條例
【裁判全文】
臺灣板橋地方法院刑事判決              95年度訴字第1322號
公  訴  人  臺灣板橋地方法院檢察署檢察官
被      告  甲○○
                      3樓
選任辯護人  李承志律師
上列被告因違反毒品危害防制條例案件，經檢察官提起公訴（95
年度偵字第11337 號），本院裁定改依簡式審判程序審理，判決
如下：
    主  文
甲○○連續轉讓第二級毒品，處有期徒刑拾月。緩刑伍年。扣案
之第二級毒品MDMA顆（總重0.75公克）均沒收銷燬。
    事  實
一、甲○○於民國94年3 月間，在桃園縣桃園火車站附近某PUB
    內，因一時好奇，向姓名年籍不詳、綽號「阿鴻」之成年男
    子（以下簡稱「阿鴻」），以新台幣（下同）2,200 元之價
    格，購買第二級毒品MDMA共6 顆，嗣因後悔不欲施用，而「
    阿鴻」亦不接受退貨，竟不甘損失，而基於轉讓前開第二級
    毒品MDMA之概括犯意，先於95年3 月間在前開PUB 內，將其
    中3 顆MDMA以1,100 元之代價轉讓予林家豪；再承前概括犯
    意，於同年4 月29日下午2 時許，在臺北縣板橋市○○路○
    段171 號前，將剩下之3 顆MDMA以1,100 元之代價轉讓予林
    家豪，旋為警當場查獲，並扣得該第二級毒品MDMA共3 顆（
    總重0.75公克）。
二、案經臺北市政府警察局大安分局報請臺灣板橋地方法院檢察
    署檢察官偵查起訴。本院於準備程序進行中，被告就被訴事
    實為有罪之陳述，經告知簡式審判程序之旨，並聽取公訴人
    、被告之意見後，由本院合議庭裁定由受命法官獨任進行簡
    式審判程序。
    理  由
一、訊據被告甲○○對於上揭事實均坦承不諱，核與證人林家豪
    於警詢及偵訊中所證述之情節相符，並有第二級毒品MDMA藥
    丸三顆扣案可資佐證，前揭扣案藥丸3 顆經送鑑定後，確含
    第二級毒品MDMA成份（總重0.75公克）一節，亦有臺北市政
    府警察局95年7 月20日北市鑑毒字第260 號鑑驗通知書一紙
    附卷可證（見本院卷第28頁），自堪認被告前揭自白應與事
    實相符，本件事證明確，被告犯行堪予認定。
二、查被告行為後，刑法業於94年2 月2 日修正公布，95年7 月
    1 日起施行，其中與本件有關部分之第2 條、第33條、第56
    條、第68條均業已修正。按「行為後法律有變更者，適用行
    為時之法律，但行為後之法律有利於行為人者，適用最有利
    於行為人之法律」，修正後刑法第2 條第1 項定有明文。此
    條規定係規範行為後法律變更所生新舊法比較適用之準據法
    ，本身尚無新舊法比較之問題，於新法施行後，應一律適用
    新法第2 條第1 項之規定，為「從舊從輕」之比較，先予敘
    明，再按本次法律變更，比較時應就罪刑有關之共犯、未遂
    犯、想像競合犯、牽連犯、連續犯、結合犯，以及累犯加重
    、自首減輕暨其他法定加減原因（如身分加減）與加減例等
    一切情形，綜其全部罪刑之結果而為比較（最高法院95年5
    月23日95年度第8 次刑事庭會議決議參照）。茲就本件新舊
    法比較結果敘述如下：
    (一)被告行為後，刑法第56條連續犯之規定，業於94年1 月7
      日修正公布刪除，並於95年7 月1 日施行，則被告之犯行
      ，因行為後新法業已刪除連續犯之規定，此刪除雖非犯罪
      構成要件之變更，但顯已影響行為人刑罰之法律效果，自
      屬法律有變更，依新法第2 條第1 項規定，比較新、舊法
      之結果，以舊法得論以一罪之規定較有利於被告。
    (二)毒品危害防制條例第8 條第2 項之轉讓第二級毒品罪，其
      法定刑含得併科罰金部分。而95年6 月14日修正公布，同
      年7 月1 日施行之刑法施行法增訂第1 條之1 規定：「中
      華民國九十四年一月七日刑法修正施行後，刑法分則編所
      定罰金之貨幣單位為新臺幣。九十四年一月七日刑法修正
      時，刑法分則編未修正之條文定有罰金者，自九十四年一
      月七日刑法修正施行後，就其所定數額提高為三十倍。但
      七十二年六月二十六日至九十四年一月七日新增或修正之
      條文，就其所定數額提高為三倍」，另刑法第33條第5款
      修正為：「主刑之種類如下：五、罰金：新臺幣一千元以
      上，以百元計算之」；而依被告行為時之刑罰法律，罰金
      係以銀元為單位，並依罰金罰鍰提高標準條例第1 條前段
      規定之提高倍數10倍及修正前刑法第33條第5 款規定之罰
      金最低額1 元計算；是比較修正前、後之法律規定，罰金
      最高額經換算後之結果並無二致，惟就罰金最低額部分，
      依新法規定為新臺幣1 千元；依舊法規定則為銀元1 元（
      即新台幣3 元）。因此，比較上述修正前、後之刑罰法律
      ，自以被告行為時關於科處罰金刑之法律較有利於被告。
    (三)另就罰金刑之加減者，修正前刑法第68條規定：「拘役或
      罰金加減者，僅加減其最高度」；修正後刑法第67條規定
      ：「有期徒刑或罰金加減者，其最高度及最低度同加減之
      」，本件被告有連續犯加重之情形，應以修正前刑法第68
      條之規定為有利於被告。
    (四)綜上整體比較之結果，以舊法有利於被告，依新刑法第2
      條第1 項前段之規定，自應適用被告行為時之舊法處斷。
三、查MDMA係毒品危害防制條例第2 條第2 項第2 款所列之第二
    級毒品，不得非法持有、轉讓，是核被告甲○○所為，係犯
    同條例第8 條第2 項之轉讓第二級毒品罪。其先後二次轉讓
    第二級毒品之犯行，時間緊接，犯罪構成要件相同，顯係基
    於概括犯意反覆為之，應依修正前刑法第56條連續犯之規定
    論以一罪並加重其刑；辯護意旨雖認被告所為二次轉讓毒品
    行為係接續犯而非連續犯，惟本件被告所為上揭二次轉讓第
    二級毒品MDMA之犯行，時隔月餘，轉讓地點分別位於桃園縣
    及臺北縣，其時間、場所均顯無密接性，與接續犯之要件尚
    有未合，辯護意旨前揭主張，尚非可採。爰審酌被告犯罪之
    動機、目的係因一時好奇購入毒品，又不甘損失而以原價轉
    讓予他人，手段雖非可取，惟轉讓之數量不多，情節尚非至
    為嚴重，且其犯罪後坦承犯行，態度良好等一切情狀，量處
    如主文所示之刑，以資懲儆。再被告前未曾受有期徒刑以上
    刑之宣告，有臺灣高等法院被告前案紀錄表一紙在卷可憑，
    其年輕識淺，誤觸法網，經此偵審教訓後，應知所警惕，遠
    離毒品，信無再犯之虞，本院認所宣告之刑以暫不執行為適
    當，起訴意旨求予適當之自新機會，尚無不合，爰併諭知緩
    刑五年，以勵自新（查被告行為後，刑法第74條亦於95年7
    月1 日修正施行，惟犯罪在新法施行前，新法施行後，緩刑
    之宣告，應適用新法第74條之規定，最高法院95年第8 次刑
    事庭會議決議第七點可供參照）。至扣案之MDMA藥丸3 顆（
    總重0.75公克），應依前開條例第18條第1 項前段之規定均
    沒收銷燬之。
據上論斷，應依刑事訴訟法第273 條之1 第1 項、第299 條第1
項前段，毒品危害防制條例第8 條第2 項、第18條第1 項前段、
刑法第11條前段、第2 條第1 項前段、第74條第1 項第1 款、修
正前刑法第56條、第33條第5 款、第68條，判決如主文。
本案經檢察官張誌洋到庭執行職務。
中    華    民    國    95    年    11    月    23    日
                刑事第五庭    法  官  許映鈞
以上正本證明與原本無異。
如不服本判決應於送達後10日內向本院提出上訴狀。
                              書記官  呂苗澂
中    華    民    國    95    年    11    月    24    日
附錄本案論罪科刑法條全文
毒品危害防制條例第8條：
轉讓第一級毒品者，處 1 年以上 7 年以下有期徒刑，得併科新
臺幣 1 百萬元以下罰金。
轉讓第二級毒品者，處 6 月以上 5 年以下有期徒刑，得併科新
臺幣 70 萬 元以下罰金。
轉讓第三級毒品者，處 3 年以下有期徒刑，得併科新臺幣 30 萬
元以下罰金。
轉讓第四級毒品者，處 1 年以下有期徒刑，得併科新臺幣 10 萬
元以下罰金。
前四項之未遂犯罰之。
轉讓毒品達一定數量者，加重其刑至二分之一，其標準由行政院
定之。


司法院資訊處製作；財團法人民間司法改革基金會備份。
